【裁判字號】    98,訴緝,121
【裁判日期】    980507
【裁判案由】    毒品危害防制條例
【裁判全文】
臺灣板橋地方法院刑事判決             98年度訴緝字第121號
                                     98年度訴緝字第122號
公  訴  人  臺灣板橋地方法院檢察署檢察官
被      告  甲○○
上列被告因違反毒品危害防制條例案件，經檢察官提起公訴（97
年度毒偵字第9415號、97年度毒偵字第8409號），被告於本院準
備程序進行中就被訴事實為有罪之陳述，經本院合議庭裁定由受
命法官獨任進行簡式審判程序，判決如下：
    主  文
甲○○施用第一級毒品，累犯，處有期徒刑捌月。扣案之海洛因
（驗餘淨重零點零捌捌伍公克），沒收銷燬之；扣案包裝上開海
洛因之外包裝袋壹個，沒收之。又施用第一級毒品，累犯，處有
期徒刑捌月。扣案之海洛因（驗餘淨重零點零捌伍零公克），沒
收銷燬之；扣案包裝上開海洛因之外包裝袋壹個、使用過之注射
針筒壹支，均沒收之。應執行有期徒刑壹年；扣案之海洛因（驗
餘淨重零點零捌捌伍公克、零點零捌伍零公克），沒收銷燬之：
扣案包裝上開海洛因之外包裝袋共貳個、使用過之注射針筒壹支
，均沒收之。
    事  實
一、甲○○前因施用毒品案件，經本院以88年度毒聲字第2018號
    裁定送觀察、勒戒後，認無繼續施用毒品之傾向，於民國88
    年4 月13日觀察、勒戒執行完畢釋放，並由臺灣板橋地方法
    院檢察署檢察官以88年度毒偵字第2636號為不起訴處分確定
    。又因施用毒品案件，經本院以89年度毒聲字第6230號裁定
    送觀察、勒戒後，認有繼續施用毒品傾向，再經本院以90年
    度毒聲字第1767號裁定令入戒治處所施以強制戒治，期間因
    成效經評定合格，經本院以90年度毒聲字第4094號裁定停止
    戒治，所餘戒治期間交付保護管束，於90年11月2 日停止戒
    治出所，嗣再經本院以91年度毒聲字第1145號裁定撤銷停止
    戒治，令入戒治處所施以強制戒治，於91年12月22日強制戒
    治執行完畢，並經本院以90年度訴字第895 號判處有期徒刑
    6 月、4 月，應執行有期徒刑8 月確定；再因施用毒品案件
    ，經本院以91年度易字第1959號判處有期徒刑4 月確定，上
    開各罪接續執行後，於92年11月27日執行完畢。詎猶不思悛
    悔，(一)復基於施用第一級毒品海洛因之犯意，於97年10月7
    日下午4 時許，在臺北縣板橋市○○街9 號4 樓住處，以將
    第一級毒品海洛因摻入香菸點火吸食之方式，施用第一級毒
    品海洛因1 次。(二)又另基於施用第一毒品海洛因之犯意，於
    97年11月25日中午12時許，在臺北縣板橋市○○路某加油站
    廁所內，以將第一級毒品海洛因摻入水中用針筒施打之方式
    ，施用第一級毒品海洛因1 次。嗣於97年10月8 日下午4 時
    40分許，在臺北縣板橋市○○路江子翠水門前為警第一次查
    獲，並扣得其所有之海洛因1 包（驗前淨重0.0940公克，取
    樣0.0055公克，驗餘淨重0.0885公克）；另於97年11月25日
    下午1 時20分許，在臺北縣樹林市○○街保順公園旁為警第
    二次查獲，並扣得其所有之海洛因1 包（驗前淨重0.0860公
    克，取樣0.0010公克，驗餘淨重0.0850公克）及使用過之注
    射針筒1 支。
二、案經臺北市政府警察局文山第一分局、臺北縣政府警察局樹
    林分局報請臺灣板橋地方法院檢察署檢察官偵查起訴。本院
    於準備程序進行中，被告就被訴事實為有罪之陳述，經告知
    被告簡式審判程序之旨，並聽取當事人之意見後，裁定進行
    簡式審判程序。
    理  由
一、上揭犯罪事實，業經被告甲○○於本院準備程序及審理中坦
    承不諱，並有海洛因共2 包、使用過之注射針筒1 支扣案可
    資佐證，而被告經警於97年10月8 日、同年11月25日採集其
    尿液檢體送驗結果，均呈鴉片類陽性反應一情，亦有臺北市
    政府警察局偵辦毒品案件尿液檢體委驗單、臺北縣政府警察
    局樹林分局查獲毒品危害防制條例案被移送者姓名代碼對照
    表、臺灣尖端先進生技醫藥股份有限公司97年10月17日濫用
    藥物檢驗報告、臺灣檢驗科技股份有限公司97年12月9 日報
    告編號CH/2008/B0491 號濫用藥物檢驗報告各1 紙附卷可參
    ，另警方於97年10月8 日查獲之米白色粉末1 包經送鑑定結
    果，驗前淨重0.0940公克，取樣0.0055公克，驗餘淨重
    0.0885公克，檢出第一級毒品海洛因成分，警方於97年11月
    25日查獲之米白色粉末1 包經送鑑定結果，驗前淨重0.0860
    公克，取樣0.0010公克，驗餘淨重0.0850公克，檢出第一級
    毒品海洛因成分，亦有交通部民用航空局航空醫務中心97年
    10月22日航藥鑑字第0976451 號毒品鑑定書、97年12月12日
    航藥鑑字第0976148 號毒品鑑定書各1 份在卷可佐，足認被
    告之自白與事實相符，洵堪採為認定事實之依據。事證明確
    ，被告犯行已堪認定。又按92年7 月9 日新修正之毒品危害
    防制條例刪除二犯及三犯之規定，一改修法前繁雜之處遇程
    序，僅將施用毒品者簡化區分為初犯、再犯，並認施用毒品
    者係屬病患性犯人，以觀察、勒戒戒除其身癮，並以強制戒
    治去除其心癮。經觀察、勒戒或強制戒治執行完畢釋放後，
    若係5 年後再犯該條例第10條施用毒品罪者，與同條例第20
    條第1 項、第2 項關於「初犯」之處理方式相同，檢察官應
    先聲請法院裁定令被告入勒戒處所觀察、勒戒，並視有無繼
    續施用毒品傾向，決定應予釋放、為不起訴之處分，或應聲
    請法院裁定令入勒戒處所強制戒治；若係5 年內「再犯」同
    條例第10條施用毒品罪者，依同條例第23條第2 項規定，檢
    察官則應依法追訴。觀諸該條例第20條第3 項之修正理由：
    「觀察、勒戒或強制戒治5 年後再犯者，顯見前所實施之觀
    察、勒戒或強制戒治已足以遮斷其施用毒品之癮，為期自新
    及協助其戒除毒癮，對此5 年後再犯者，爰明定仍適用初犯
    之規定，先經觀察、勒戒、強制戒治之程序。」及同條例第
    23條第2 項之修正理由：「為配合簡化施用毒品犯之刑事處
    遇程序，並鑑於經觀察、勒戒或強制戒治執行完畢釋放後5
    年內再犯者，其再犯率甚高，原據以實施之觀察、勒戒及強
    制戒治既已無法收其實效，自應施以刑事處遇。」，顯然如
    施用毒品者係前經觀察、勒戒或強制戒治等治療程序執行完
    畢5 年後，始再施用毒品之「初犯」，因前所執行之觀察、
    勒戒或強制戒治已足收戒除毒癮之效，自應重新執行觀察、
    勒戒或強制戒治等治療程序，並於治療程序執行完畢後，由
    檢察官為不起訴處分，毋庸對之追訴處罰；反之，在「再犯
    」之情形，因其先前所為治療程序顯未能收戒斷毒癮之效，
    且考量施用毒品者之再犯率偏高，乃簡化其刑事處遇程序，
    而逕予追訴處罰，不再施以治療程序。參酌上開立法理由，
    修正毒品危害防制條例就施用毒品者，祇於「初犯」及「5
    年後再犯」二種情形，有其追訴條件之限制，即須於初犯經
    觀察、勒戒或強制戒治釋放後，5 年內均無施用毒品之行為
    ，始能認其前所實施之觀察、勒戒或強制戒治已足遮斷毒癮
    ，而得於5 年後再犯時，再予適用初犯之規定，重行觀察、
    勒戒等程序。倘5 年內已經再犯，被依法追訴處罰，縱其第
    3 次（或第3 次以上）施用毒品之時間在初犯釋放5 年以後
    ，即與「5 年後再犯」之情形有別，且因已於「5 年內再犯
    」，顯見其再犯率甚高，原實施觀察、勒戒或強制戒治，已
    無法收其實效，而無5 年戒斷期之存在，自無再經觀察、勒
    戒及強制戒治之必要，應由檢察官逕行起訴，始符新法修正
    之本旨。是被告前因施用毒品案件，經本院以88年度毒聲字
    第2018號裁定送觀察、勒戒後，認無繼續施用毒品之傾向，
    於88年4 月13日觀察、勒戒執行完畢釋放，並由臺灣板橋地
    方法院檢察署檢察官以88年度毒偵字第2636號為不起訴處分
    確定後，5 年內即再因施用毒品案件，經本院以90年度訴字
    第895 號判處有期徒刑6 月、4 月，應執行有期徒刑8 月確
    定，此有臺灣高等法院被告前案紀錄表1 份在卷可稽，被告
    於上開觀察、勒戒執行完畢後，既曾於5 年內再犯毒品危害
    防制條例第10條之罪，並經判刑確定，本次被告所犯毒品危
    害防制條例第10條之罪，自非屬毒品危害防制條例第20條第
    3 項所定「再犯」之情形，而應依法追訴，附此敘明。
二、核被告甲○○先後2 次所為，均係犯毒品危害防制條例第10
    條第1 項之施用第一級毒品罪。其施用第一級毒品海洛因前
    後持有第一級毒品海洛因之低度行為，應各為施用之高度行
    為所吸收，均不另論罪。又被告所犯前開2 次施用第一級毒
    品罪間，犯意各別，應予分論併罰。又被告有如犯罪事實欄
    所載之犯罪科刑執行情形，有臺灣高等法院被告前案紀錄表
    1 份在卷可憑，其受有期徒刑之執行完畢後，5 年以內故意
    再犯本件有期徒刑以上之施用第一級毒品罪，均為累犯，應
    各依刑法第47條第1 項之規定加重其刑。爰審酌被告前已因
    施用毒品案件經送觀察、勒戒及強制戒治，仍不能戒除毒癮
    ，再次漠視法令禁制而犯本罪，顯見其戒除毒癮之意志薄弱
    ，惟念其犯後坦承犯行，態度尚佳，且施用毒品所生危害，
    實以自戕身心健康為主，對於他人生命、身體、財產等法益
    ，尚無明顯而重大之實害等一切情狀，分別量處如主文所示
    之刑，並定其應執行刑，以示懲儆。另扣案之海洛因（驗餘
    淨重分別為0.0885公克、0.0850公克），屬查獲之第一級毒
    品，不問屬於犯人與否，均應依毒品危害防制條例第18條第
    1 項前段之規定，併予宣告沒收銷燬之；而扣案包裝上開海
    洛因之外包裝袋共2 個、使用過之注射針筒1 支，係被告所
    有，供施用第一級毒品海洛因犯罪所用之物，業經被告供承
    在卷，爰均依刑法第38條第1 項第2 款之規定，併予宣告沒
    收之。
據上論斷，應依刑事訴訟法第273 條之1 第1 項、第299 條第1
項前段，毒品危害防制條例第10條第1 項、第18條第1 項前段，
刑法第11條、第47條第1 項、第51條第5 款、第38條第1 項第2
款，判決如主文。
本案經檢察官李巧菱到庭執行職務。
中    華    民    國    98    年    5     月    7     日
                      刑事第十二庭  法  官    曾淑娟
上列正本證明與原本無異。
如不服本判決，應於判決送達後10日內敘明上訴理由，向本院提
出上訴狀 (應附繕本) ，上訴於臺灣高等法院。其未敘述上訴理
由者，應於上訴期間屆滿後20日內向本院補提理由書「切勿逕送
上級法院」。
                                    書記官    謝雪紅
中    華    民    國    98    年    5     月    7     日
附錄本案論罪科刑法條全文：
毒品危害防制條例第10條
施用第一級毒品者，處6 月以上 5 年以下有期徒刑。
施用第二級毒品者，處3 年以下有期徒刑。


司法院資訊處製作；財團法人民間司法改革基金會備份。
